【裁判字號】    99,訴,566
【裁判日期】    990730
【裁判案由】    違反毒品危害防制條例
【裁判全文】
臺灣嘉義地方法院刑事判決               99年度訴字第566號
公  訴  人  臺灣嘉義地方法院檢察署檢察官
被      告  甲○○
上列被告因違反毒品危害防制條例案件，經檢察官提起公訴（99
年度毒偵字第661號），被告於本院行準備程序時就被訴事實為
有罪之陳述，經本院合議庭裁定由受命法官改依簡式審判程序審
理，判決如下：
    主  文
甲○○施用第一級毒品，累犯，處有期徒刑捌月。又施用第二級
毒品，累犯，處有期徒刑肆月。應執行有期徒刑拾月。
    犯 罪 事 實
一、甲○○前因施用毒品案件，經本院裁定送觀察、勒戒後，因
    無繼續施用傾向，於民國88年4月22日釋放，並經臺灣嘉義
    地方法院檢察署以88年度偵字第2089號為不起訴處分確定。
    又因施用毒品案件，復經本院裁定送觀察、勒戒後，因無繼
    續施用傾向，於88年12月20日釋放，並經臺灣嘉義地方法院
    檢察署以88年度毒偵字第495號為不起訴處分確定。復因竊
    盜及妨害自由等案件，經本院以97年度朴簡字第211號判決
    判處應執行有期徒刑6月及拘役60日，於99年1月5日縮刑期
    滿執行完畢。詎仍不知悔改，復基於施用第二級毒品甲基安
    非他命之犯意，於99年4月3日中午12時許，在嘉義縣義竹鄉
    西過村4鄰過路子444號之住處，以錫箔紙點火燒烤吸食之方
    式，施用甲基安非他命1次。相隔15分鐘後，復基於施用第
    一級毒品海洛因之犯意，於上開地點，以將海洛因摻入香菸
    內點火吸食之方式，施用第一級毒品海洛因1次。嗣經警採
    集其尿液送驗結果，呈嗎啡及甲基安非他命陽性反應，而查
    悉上情。
二、案經嘉義縣警察局布袋分局報告臺灣嘉義地方法院檢察署檢
    察官偵查起訴。
    理  由
一、本件係經被告甲○○於準備程序當庭表示認罪，而經本院裁
    定以簡式審判程序加以審理，則依據刑事訴訟法第273條之2
    、同法第159條第2項之規定，不適用傳聞法則有關限制證據
    能力之相關規定，合先敘明。
二、上開犯罪事實，業據被告坦承不諱，且其上開所排放之尿液
    ，經以氣相層析質譜法（ＧＣ／ＭＳ）確認鑑定，檢驗結果
    確呈嗎啡（海洛因於人體內之代謝物）及甲基安非他命陽性
    反應，此有代號與真實姓名對照表、臺灣檢驗科技股份有限
    公司濫用藥物尿液檢驗報告各1紙在卷可稽（見警卷第4、5
    頁），足認被告上開自白與事實相符。
三、按施用第一、二級毒品為犯罪行為，毒品危害防制條例第10
    條定有處罰明文。故施用第一、二級毒品者，依前揭規定本
    應科以刑罰。惟基於刑事政策，對合於一定條件之施用者，
    則依同條例第20條、第23條之規定，施以觀察、勒戒及強制
    戒治之保安處分。該條例於92年7月9日修正公布，自93年1
    月9日施行，其中第20條、第23條將施用毒品之刑事處遇程
    序，區分為「初犯」、「5年內再犯」及「5年後再犯」。依
    其立法理由之說明：「初犯」，經觀察、勒戒或強制戒治後
    ，應為不起訴處分或不付審理之裁定；經觀察、勒戒或強制
    戒治執行完畢釋放後，「5年內再犯」者，因其再犯率甚高
    ，原實施之觀察、勒戒及強制戒治既已無法收其實效，爰依
    法追訴或裁定交付審理。至於經觀察、勒戒或強制戒治執行
    完畢釋放後，「5年後再犯」者，前所實施之觀察、勒戒或
    強制戒治已足以遮斷其施用毒品之毒癮，為期自新及協助其
    斷除毒癮，仍適用「初犯」規定，先經觀察、勒戒或強制戒
    治之程序。從而依修正後之規定，僅限於「初犯」及「5年
    後再犯」2種情形，始應先經觀察、勒戒或強制戒治程序。
    倘被告於5年內已再犯，經依法追訴處罰，縱其第3次（或第
    3次以上）再度施用毒品之時間，在初犯經觀察、勒戒或強
    制戒治執行完畢釋放5年以後，已不合於「5年後再犯」之規
    定，且因已於「5年內再犯」，顯見其再犯率甚高，原實施
    觀察、勒戒或強制戒治，已無法收其實效，即應依該條例第
    10條處罰。故若因初犯施用毒品罪經送觀察勒戒後，由檢察
    官為不起訴處分，又於5年內再犯，且經送觀察勒戒後，由
    檢察官為不起訴處分，則縱第三次再犯施用毒品施用毒品之
    罪，距初犯時間雖逾五年，即非屬上揭條例第20條第3項所
    定「5年後再犯」之情形，即應依法追訴處罰（最高法院99
    年度台上字第848號判決、99年度台非字第128號判決意旨參
    照）。查被告前因施用毒品案件，經本院裁定送觀察、勒戒
    後，因無繼續施用傾向，於88年4月22日釋放，並經臺灣嘉
    義地方法院檢察署以88年度偵字第2089號為不起訴處分確定
    。又因施用毒品案件，復經本院裁定送觀察、勒戒後，因無
    繼續施用傾向，於88年12月20日釋放，並經臺灣嘉義地方法
    院檢察署以88年度毒偵字第495號為不起訴處分確定，是被
    告於觀察、勒戒執行完畢釋放後，於5年內已再犯，雖其本
    件再度施用毒品之時間，在經觀察、勒戒執行完畢釋放5年
    以後，已不合於「5年後再犯」之規定，揆諸上開說明，應
    依法追訴處罰甚明。本件事證明確，被告施用第一級毒品及
    第二級毒品之犯行均堪予認定，應依法論科。
四、核被告所為，係犯毒品危害防制條例第10條第1項之施用第
    一級毒品罪，及同條例第10條第2項之施用第二級毒品罪。
    被告施用前持有第一級毒品海洛因與第二級毒品甲基安非他
    命之低度行為應均為施用之高度行為所吸收，均不另論罪。
    所犯上開2罪，犯意個別、行為互殊，應予分論併罰。爰審
    酌被告曾因施用毒品經觀察、勒戒，猶未知警惕而再犯本案
    ，足見其未徹底戒除施用毒品，惟念及施用毒品本質上係戕
    害自身健康之行為，尚未嚴重破壞社會秩序或侵害他人權益
    ，且被告坦承犯行、犯後態度尚屬良好暨其犯罪之動機、手
    段、國中畢業之智識程度等一切情狀，分別量處如主文所示
    之刑，並定其應執行之刑。
據上論斷，應依刑事訴訟法第273條之1第1項、第299條第1項前
段，毒品危害防制條例第10條第1項、第2項，刑法第11條前段、
第51條第5款、第47條第1項，判決如主文。
本案經檢察官李志明到庭執行職務。
中    華    民    國    99    年    7    月    30     日
                  刑事第五庭    法  官  啟夫
以上正本證明與原本無異。
如不服本判決應於收受判決後10日內向本院提出上訴書狀，並應
敘述具體理由；其未敘述上訴理由者，應於上訴期間屆滿後20日
內向本院補提理由書（均須按他造當事人之人數附繕本）「切勿
逕送上級法院」。告訴人或被害人如對於本判決不服者，應具備
理由請求檢察官上訴，其上訴期間之計算係以檢察官收受判決正
本之日期為準。
中    華    民    國    99    年    7    月    30     日
                                 書記官  侯麗茹
附錄本件論罪科刑法條：
毒品危害防制條例第10條
施用第一級毒品者，處 6 月以上 5 年以下有期徒刑。
施用第二級毒品者，處 3 年以下有期徒刑。

司法院資訊處製作；財團法人民間司法改革基金會備份。
